臺灣高雄地方法院刑事判決　　　　　　　94年度訴字第2537號
公　訴　人　臺灣高雄地方法院檢察署檢察官
被　　　告　甲○○
指定辯護人　本院公設辯護人　丙○○
上列被告因強盜案件，經檢察官提起公訴（94年度偵字第13208
號），本院判決如下：
    主  文
甲○○竊盜，處有期徒刑肆月，如易科罰金，以參佰元折算壹日
。
    事  實
一、甲○○於民國（下同）91年間，因竊盜案件，經本院以91年
    易字第2844號判處有期徒刑7 月，緩刑3 年確定，現緩刑中
    ，仍不知悔悟，竟基於意圖為自己不法之所有，於94年6 月
    6 日16時20分許，在高雄市○鎮區○○路與瑞義街口，趁丁
    ○○不備之際，徒手竊取丁○○所有METALLICA 廠牌之腳踏
    車1 輛得手。嗣甲○○騎乘上開竊得之腳踏車欲離開之際，
    為丁○○當場發現並報警處理而查獲。
二、案經高雄市政府警察局前鎮分局移送台灣高雄地方法院檢察
    署檢察官偵查起訴。
    理  由
壹、證據能力方面：
一、證人丁○○固於警詢中陳述伊發現伊所有之腳踏車為被告所
    竊，伊試圖阻擋被告離開之際，遭被告以拳頭攻擊，2 人即
    扭打在一起等語（見警卷第4 頁）。嗣於本院審理中，證人
    丁○○因所在不明而傳喚不到，經警拘提亦無所獲，此有高
    雄縣政府警察局鳳山分局94年10月11日高縣鳳警刑拘字第09
    40 019713 號函附可稽（見本院卷第67-2頁）。按刑事訴訟
    法第159 條之3 第3 款規定，被告以外之人於審判中所在不
    明而無法傳喚或傳喚不到者，其於檢察事務官、司法警察官
    或司法警察調查中所為之陳述，經證明具有可信之特別情況
    ，且為證明犯罪事實之存否所必要者，得為證據。是被告以
    外之人在審判外之陳述，如例外的具備2 個要件即必要性及
    可信性之情況保證，即具有證據能力。所謂必要性，乃指原
    供述人現因故無法傳喚到庭陳述，而未能到庭接受當事人及
    辯護人之交互詰問，且該證據係為證明犯罪事實存在所不可
    或缺之陳述而言。所謂可信性情況保證，乃指某供述倘在特
    別可置信之狀況下所為時，縱不在審判官面前為其供述，或
    縱不給對方當事人有行反對詢問之機會，因其供述有虛偽之
    危險性不高，故可作為證據之用。即是否有證據能力，須依
    據陳述人於陳述時之「外部情況」是否具有可信性決定之，
    且必須依據陳述人之觀察、記憶、表達是否正確及陳述人有
    無虛偽陳述之動機而加以綜合決定。然查：
  (一)經本院勘驗卷附之警詢錄音帶，證人丁○○於94年6 月6 日
    製作警詢筆錄並未錄音，是證人丁○○之上開警訊筆錄之內
    容是否實在，已有可疑。
  (二)佐以，證人丁○○雖於警訊時係證稱：「我是於94年6 月6
    日下午16時20分許，在高雄市○鎮區○○里○○街瑞崗公園
    發現我所有的腳踏車被竊走，剛好離失竊地點約50公尺有發
    現1 名男子騎著我的腳踏車要離去，我就用跑步追到前鎮區
    ○○里○○路與瑞義街口以雙手將偷我腳踏車的人及車拉住
    不讓他繼續騎走，該男子就以右手拳頭打向我，我躲開未被
    打中，該男子就想趕快騎走逃離，我就繼續拉住。該男子就
    與我扭打，我們扭打倒於地上，大約扭打2 分鐘，警察就到
    現場處理」等語。惟證人丁○○與被告究如何扭打及被告揮
    手之動作是否係為攻擊其等節，證人丁○○則未於警詢清楚
    描述，且何謂「扭打」，並無明確之定義，可能因個人之主
    觀認定不同而異其解釋，仍須綜合剖析案發當時之實際狀況
    ，判斷被告於行竊遭發現後，是否曾對證人丁○○之身體直
    接或間接施以暴力，壓制證人丁○○之抗拒，或使證人丁○
    ○處於不能抗拒之狀態。故此，證人丁○○於警詢時並未清
    楚說明案發經過，是其陳述顯非為證明犯罪事實存在所不可
    或缺之陳述。基上，證人丁○○於警訊之表達是否完全正確
    已有可疑，亦即證人丁○○於警訊供述存在虛偽之危險性程
    度甚高，若未讓被告有詰問證人丁○○之機會，則無法保障
    被告之權利。
  (三)從而，依證人丁○○於警詢時之外部客觀環境及條件情況，
    證人丁○○於司法警察調查中所為之陳述無從證明具有可信
    之特別情況，即不得作為證據，先予敘明。
二、本案卷內所有之文書，檢察官及被告於本院言詞辯論終結前
    ，均未爭執或聲明異議，該文書雖屬傳聞證據，惟依刑事訴
    訟法第159 之5 條第2 項、第1 項之規定，亦得為證據。
貳、實體部分：
一、訊據被告對其於94年6 月6 日16時20分許，至高雄市○鎮區
    ○○路與瑞義街口徒手牽取證人丁○○所有之上開腳踏車等
    情並不否認，然矢口否認有何竊盜之犯意，辯稱：94年6 月
    6 日伊喝醉酒，伊以為證人丁○○之腳踏車為伊所有，伊才
    要將之牽離開，事後發生何事，伊都不清楚云云（見本院94
    年8 月30日準備程序筆錄，第41頁）。然查：
  (1)被告於警詢及偵訊中均未提及當時係牽錯車等語，伊於警訊
    時雖先否認有竊盜之行為，嗣後則自白竊取之行為，伊供稱
    ：「（本所員警到達現場只見你與被害人丁○○在現場，又
    被害人於本所警詢筆錄指證你當時是騎乘他所有的METALLIC
    A 腳踏車，你為何辯稱沒有行竊？）是我竊取METALLICA 腳
    踏車沒錯‧‧‧」等語（見警訊筆錄第2 頁）。參以經本院
    勘驗被告警詢錄音帶，結果認：「一、警詢筆錄是一問一答
    的方式製作。二、勘驗內容與警詢筆錄之記載大致相符。三
    、警察詢問被告現在製作筆錄時之精神狀態及意識是否清楚
    ，被告回答說很清楚，他沒有酒醉。四、被告於警詢中之回
    答清楚，並無意識不清之情形。五、警察並未以強暴、脅迫
    或其他不正方法取供。六、被告在警詢中有坦承他有牽走被
    害人的車，初雖否認有竊盜行為，但後來均承認其行為是不
    對。」等語（見本院卷第77頁）。綜上，被告製作警詢筆錄
    時精神及意識狀態均相當清楚，且被告為中年人，具有一定
    社會經驗，當時員警製作筆錄時亦未對被告以強暴、脅迫、
    利誘、詐欺、疲勞訊問或其他不正之方法取供，益徵被告於
    警訊自白竊盜證人丁○○腳踏車等語，應與事實相符，是被
    告事後翻異其詞，辯稱伊沒有竊盜之犯意，尚難採信。
  (2)再者，被告於偵訊時供稱伊當時係被別人搭載等語（見94年
    6 月7 日偵訊筆錄，附於偵卷第11頁）。然其於本院審理時
    卻改稱伊是騎伊之腳踏車過去瑞崗公園云云（見本院94年10
    月14日審判筆錄，第73頁）。若被告當時確實有自行騎乘腳
    踏車至瑞崗公園，為何其於偵訊時對此重要之事隻字未提？
  (3)參以被告於本院審理時供稱伊腳踏車之樣式與告訴人丁○○
    所有之上開腳踏車相仿云云，然被告於本院審理時亦未提供
    其供稱之腳踏車供本院參酌，益徵其上開所辯，顯係臨訟編
    撰之詞。此外，復有扣押筆錄、扣押物品目錄表、贓物認領
    保管單及照片4 幀等資料在卷可稽。綜上，被告前開所辯，
    顯係卸責避重就輕之詞，應不足採。故此，被告竊盜之犯行
    ，應堪認定。
二、公訴意旨雖以：被告得手後準備騎乘該腳踏車離去之際，為
    證人丁○○即時發現制止，被告見事跡敗露，竟為脫免逮捕
    ，以出拳毆打方式當場對證人丁○○施加強暴，嗣經證人丁
    ○○將之制伏後報警查獲，因認被告所為係犯刑法第329 條
    之準強盜罪嫌。惟查：
  (一)按準強盜罪之基本行為係為竊盜或搶奪行為，於竊盜或搶奪
    後，為防護贓物、脫免逮捕或湮滅罪證之目的，又另為強制
    行為，除了須具備前者之『意圖為自己或第三人不法之所有
    』及『竊盜或搶奪之故意』外，尚須具備『準強盜故意』，
    即行為人必須對其因防護贓物、脫免逮捕或湮滅罪證而當場
    實行強制行為有所認識，並且進而決意當場施以強暴脅迫之
    主觀心態。又刑法第329 條之準強盜罪，係以竊盜或搶奪，
    因防護贓物、脫免逮捕或湮滅罪證，而當場施以強暴脅迫，
    為構成要件，而所謂強暴，謂直接或間接對於人之身體施以
    暴力，壓制被害人之抗拒，或使被害人處於不能抗拒之狀態
    ，如行為人僅有強力排除猛拖之被動行為，尚難認為有積極
    暴行而達於強暴脅迫之程度，最高法院43年臺上字第670 號
    及82年臺上字第3842號判決意旨可資參照。
  (二)訊據被告堅決否認有對證人丁○○施以強暴之強盜犯行，辯
    稱：伊當時喝醉，伊忘記有無動手打證人丁○○等語（見本
    院94年8 月30日審判筆錄，第41頁）。經查：公訴人認被告
    涉有上開準強盜犯行係以證人丁○○於警訊之供述為唯一證
    據，承前所述，證人丁○○於警訊之供述並無證據能力，自
    不得為證據。再者，公訴人亦未提出證人丁○○有因被告之
    強暴行為而受傷之證明，故此，並無證據證明被告有主動對
    證人丁○○施以攻擊之強暴犯行，用以壓制證人丁○○之抗
    拒，或使證人丁○○處於不能抗拒之狀態，自無從認定被告
    有檢察官所指準強盜之行為。
三、核被告所為，係犯刑法第320 條第1 項竊盜既遂罪。檢察官
    認被告所為係犯刑法第329 條之準強盜罪，尚有誤會，惟起
    訴基本社會事實同一，本院自得變更起訴法條予以審理。爰
    審酌被告曾有竊盜等前科，有本院被告院內索引卡紀錄表及
    台灣高等法院被告前案記錄表附卷可佐，素行欠佳，其竟不
    思循正當程序賺取所需，而竊取他人財物，危害證人丁○○
    財產、身心及社會治安甚鉅，惡性非輕，且犯後否認犯行，
    顯無悔意，惟念其竊得之物價值非鉅，且已返還證人丁○○
    等一切情狀，量處如主文所示之刑，並諭知易科罰金之折算
    標準。
據上論斷，應依刑事訴訟法第299 條第1 項前段、第300 條，刑
法第320 條第1 項、第41條第1 項前段，罰金罰鍰提高標準條例
第1項 前段、第2 條，判決如主文。
本案經檢察官乙○○到庭執行職務。
中　　華　　民　　國　　94　　年　　10　　月　　28　　日
                  刑事第七庭    審判長法　官  孫啟強
                                      法  官  蔡川富
                                      法  官  張茹棻
以上正本證明與原本無異。
如不服本判決，應於判決送達後10日內，向本院提出上訴狀。
中　　華　　民　　國　　94　　年　　10　　月　　28　　日
                                      書記官  陳惠玲
附錄法條刑法第320 條(普 通竊盜罪、竊佔罪) 意圖為自己或第
三人不法之所有，而竊取他人之動產者，為竊盜罪，處5 年以下
有期徒刑、拘役或500 元以下罰金。
意圖為自己或第三人不法之利益，而竊佔他人之不動產者，依前
項之規定處斷。
前二項之未遂犯罰之。
